【裁判字號】    95,訴,439
【裁判日期】    950322
【裁判案由】    清償借款
【裁判全文】
臺灣臺中地方法院民事判決  95年度訴字第439號
原      告    臺中商業銀行股份有限公司
法定代理人    丙○○
訴訟代理人    丁○○
被      告    甲○○
兼法定代理人  乙○○
當事人間清償借款事件，本院於95年3月8日言詞辯論終結，判
決如下：
    主    文
被告應連帶給付原告新台幣壹佰萬零貳仟壹佰柒拾捌元及自民國
九十三年九月二日起至清償日止按年息百分之十二點九九計算之
利息暨自民國九十三年十月三日起至清償日止，逾期在六個月以
內者，按上開利率百分之十，逾期超過六個月部分，按上開利率
百分之二十計算之違約金。
訴訟費用由被告連帶負擔。
    事實及理由
一、原告主張訴外人中乙股份有限公司於民國（下同）92年1月
    2日，以訴外人陳文財、歐陽清、王錦杰為連帶借款人，向
    原告借款新臺幣（下同）750,000元（帳號：000000000000
    ）及750,000元（帳號：000000000000），約定借款期限自
    92 年1月2日起至97年1月2日止，分60期按月攤還本息，利
    息按年息12.99%計算。如逾期清償，借款視為全部到期，並
    自逾期時起6個月內按上開利率10%，逾期超過6個月以上部
    分，按上開利率20%加付違約金。詎借款人自93年9月2日起
    未依約還款，尚欠本金合計1,002,178元及利息、違約金未
    清償。其中連帶借款人即訴外人王錦杰於92年3月21日死亡
    ，被告為訴外人王錦杰之繼承人，爰依消費借貸及繼承之法
    律關係請求被告清償借款，並聲明求為判決如主文所示。
二、被告自認分段式貸款契約書上訴外人王錦杰之簽名為真正，
    惟以訴外人王錦杰應是被人騙去簽名等語置辯，並聲明求為
    判決駁回原告之訴。
三、兩造不爭執之事實：
    被告之被繼承人王錦杰曾在訴外人中乙股份有限公司於92年
    1月2日以陳文財、歐楊清、王錦杰為連帶借款人向原告借款
    各750,000元之分段式貸款契約書2份上簽名。
四、法院之判斷：
  (一)原告主張之事實，已據其提出分段式貸款契約書2件、戶籍
    謄本、繼承系統表及本院94年度繼字第182號函影本各1件為
    證，核屬相符，並經被告等自認分段式貸款契約書上訴外人
    王錦杰之簽名為真正，堪信原告提出之貸款契約書2份為真
    正。
  (二)按因被詐欺或被脅迫而為意思表示者，表意人得撤銷其意思
    表示。但詐欺係由第三人所為者，以相對人明知事實或可得
    而知者為限，始得撤銷之。被詐欺而為之意思表示，其撤銷
    不得以之對抗善意第三人，民法第92條固有明文規定。惟當
    事人主張有利於己之事實者，就其事實有舉證之責任；被詐
    欺而為意思表示者，依民法第92條之規定，表意人固得撤銷
    其意思表示，惟主張被詐欺而為表示之當事人，應就此項事
    實負舉證之責任，民事訴訟法第277條前段及最高法院44年
    台上字第75號判例均著有明文。
  (三)被告等雖以訴外人王錦杰係被人騙去簽名等語置辯，惟為原
    告所否認，依前揭法條及判例之意旨，自應由被告就訴外人
    王錦杰因受詐欺而在分段式貸款契約書上簽名乙事，先負舉
    證責任。經查：被告等就訴外人王錦杰係受何人詐欺及如何
    詐欺等節，於審理中均無法提出說明，且自承無法提出證明
    ，所辯自難遽以採納，原告主張訴外人王錦杰即被告等之被
    繼承人為系爭借款之連帶借款人之事實，堪信為真實。
  (三)按消費借貸者，謂當事人一方移轉金錢或其他代替物之所有
    權於他方，而約定他方以種類、品質、數量相同之物返還之
    契約，民法第474條第1項定有明文；又繼承人對於被繼承人
    之債務，負連帶責任，民法第1153條亦有明文規定。本件訴
    外人王錦杰為系爭消費借貸契約之連帶借款人，系爭消費借
    貸契約之借款人既未依約清償，借款自視為全部到期，被告
    等為訴外人王錦杰之繼承人，就其債務，應負連帶責任。從
    而，原告依消費借貸及繼承之法律關係，請求被告等連帶給
    付借款1,002,178元，及自93年9月2日起至清償日止，按年
    息12.99%計算之利息，並自93年10月3日起至清償日止，其
    逾期在6個月以內者，按上開利率10%，逾期超過6個月部分
    ，按上開利率20%計算之違約金，為有理由，應予准許。
五、訴訟費用負擔之依據：民事訴訟法第85條第2項。
中    華    民    國    95    年    3    月    22    日
                  民事第三庭  法  官  陳文爵
正本係照原本作成。
如對本判決上訴，須於判決送達後20日內向本院提出上訴狀。
中    華    民    國    95    年    3    月    22    日
                              書記官  王美珍


司法院資訊處製作；財團法人民間司法改革基金會備份。
